臺灣士林地方法院刑事判決
110年度金訴字第455號
公  訴  人  臺灣士林地方檢察署檢察官
被      告  陳宇宥


上列被告因詐欺等案件，經檢察官提起公訴（110年度偵字第132
54、15265號），本院判決如下：
    主    文
陳宇宥犯三人以上共同詐欺取財罪，處有期徒刑壹年貳月。
    事    實
一、陳宇宥於民國110年4月中旬在臉書看見「線上博奕」之求職
    廣告，即與真實姓名年籍均不詳，自稱「滿堂紅」之人聯繫
    後，其知悉工作內容僅係依指示向人拿取款項後再交款予指
    定之人，即可獲取其所收受款項5%（起訴書誤載為0.5%）之
    報酬，上開工作極為簡單，卻能領取優渥報酬，依其智識程
    度及社會生活經驗，已可預見「滿堂紅」應係詐欺集團成員
    ，倘依指示從事所述之工作，除將成為遂行詐欺犯罪之一環
    ，使他人致生財產損害外，且得以隱匿或掩飾不法所得之去
    向，詎陳宇宥因貪圖上開優渥報酬，與張瀞文（業經本院審
    結）、「滿堂紅」及其所屬詐欺集團意圖為自己不法之所有
    ，基於三人以上共同詐欺取財及一般洗錢之犯意聯絡，先由
    張瀞文提供其所有之合作金庫銀行帳號12547XXXX1308號帳
    戶（下簡稱合庫銀行帳戶）、台新銀行帳號288810XXXX5506
    號帳戶予詐欺集團作為詐騙被害人匯款之用，再由詐欺集團
    某成員於110年5月2日11時許，撥打電話予廖罷，佯稱係其
    友人欲借款周轉等語云云，致其陷於錯誤，於同年月3日11
    時42分許，匯款新臺幣（下同）25萬元至張瀞文合庫銀行帳
    戶，張瀞文則依詐欺集團之指示，於同日12時6分起迄同日1
    4時41分許提領上開款項，並依詐欺集團指示先扣除其報酬4
    千元後，於同日16時31分許，在臺北市○○區○○○路0段00巷00
    號，將剩餘款項24萬6千元交予陳宇宥，再由陳宇宥將款項
    交付「滿堂紅」指定之人（即起訴書附表編號1所示之內容
    ），而以上開方式掩飾、隱匿該等款項之去向（起訴書附表
    編號2部分所示劉麗敏部分，因其匯款後，帳戶即遭警示而
    未領取，此部分與陳宇宥無涉）。
二、案經廖罷訴由臺北市政府警察局大同分局報請臺灣士林地方
    檢察署檢察官偵查起訴。
　　理    由
一、按被告以外之人於審判外之言詞或書面陳述，除法律有規定
    者外，不得作為證據；又被告以外之人於審判外之陳述，雖
    不符合刑事訴訟法第159條之1至第159條之4之規定，而經當
    事人於審判程序同意作為證據，法院審酌該言詞陳述或書面
    陳述作成時之情況，認為適當者，亦得為證據，而當事人、
    代理人或辯護人於法院調查證據時，知有上開不得為證據之
    情形，而未於言詞辯論終結前聲明異議者，視為有前項之同
    意，刑事訴訟法第159條第1項及第159條之5分別定有明文。
    本判決後述所引之各項證據，其屬傳聞證據之部分，檢察官
    、被告陳宇宥於本院準備程序時均表示無意見（本院金訴卷
    第126頁），且渠等於言詞辯論終結前，對於該等證據之證
    據能力均未再爭執，本院審酌該等證據資料製作時之情況，
    尚無違法不當或證明力明顯過低之瑕疵，與本案待證事實復
    俱有關聯性，認以之作為本案證據應屬適當，揆諸前開規定
    ，該等證據具有證據能力。至其餘本案認定犯罪事實之非供
    述證據，均與本案事實具有關聯性，並無事證足認有違背法
    定程序或經偽造、變造等情事，且經本院依法踐行調查程序
    ，檢察官、被告對於上開證據之證據能力均未爭執，依刑事
    訴訟法第158條之4之反面解釋，亦均有證據能力。
二、訊據被告上情，對於事實欄所載告訴人廖罷遭詐欺集團詐騙
    ，因而匯款25萬元至張瀞文合庫銀行帳戶，張瀞文扣除其報
    酬4千元後，將剩餘款項24萬6千元交予被告，被告再轉交予
    詐欺集團指定之人等情予以肯認，惟矢口否認有何詐欺取財
    、洗錢之犯行。辯稱：我是在臉書看到應徵線上博奕的業務
    ，我的工作內容就是向客戶收取款項後再交給「滿堂紅」指
    定的人，我不知道「滿堂紅」是詐欺集團，我也是被騙的等
    詞置辯。經查：
　㈠事實欄所載告訴人遭詐欺集團詐騙而匯款之經過，業據證人
    即告訴人廖罷於警詢時證述；證人即同案被告張瀞文於警詢
    、偵查中證述明確，並有太保市農會存摺封面、匯款回條、
    通話紀錄擷圖照片（偵13254卷第53、54頁、北檢偵19951卷
    第37頁）、內政部警政署反詐騙諮詢專線紀錄表（偵13254
    卷第47頁）、張瀞文提領款項之監視器擷圖畫面（同上偵卷
    第23至26頁）、被告收受張瀞文交付款項之監視器擷圖畫面
    （同上偵卷第27至28頁）、張瀞文合庫銀行帳戶交易明細表
    （同上偵卷第39頁）、張瀞文與暱稱「＠傑」LINE對話紀錄
    擷圖照片（同上偵卷第67至187頁）、合作金庫商業銀行復
    旦分行110年8月11日合金復旦字第1100002347號函檢附張瀞
    文合庫銀行帳戶開戶基本資料及交易明細（同上偵卷第205
    至209頁）在卷可證，上開事實亦為被告所不爭執，自堪認
    定。　
　㈡被告雖以前詞辯稱，但經由下列證據仍足以證明其有三人以
    上共同詐欺取財及一般洗錢之不確定故意：
　⑴按行為人對於構成犯罪之事實，明知並有意使其發生者，為
    故意。行為人對於構成犯罪之事實，預見其發生而其發生並
    不違背其本意者，以故意論，刑法第13條定有明文。是故意
    之成立，不以對於構成犯罪之事實，明知並有意使其發生為
    必要，僅需對於構成犯罪之事實、結果，預見其發生，而其
    發生並不違背其本意即為已足。亦即倘行為人認識或預見其
    行為會導致某構成要件實現（結果發生），縱其並非積極欲
    求該構成要件實現（結果發生），惟為達到某種目的而仍容
    任該結果發生，亦屬法律意義上之容任或接受結果發生之「
    間接故意」，此即前揭法條所稱之「以故意論」。而共同正
    犯之意思聯絡，不以彼此間犯罪故意之態樣相同為必要，蓋
    刑法第13條第1 項雖屬確定故意（直接故意），同條第2 項
    則屬不確定故意（間接故意），惟不論「明知」或「預見」
    ，僅係認識程度之差別，不確定故意於構成犯罪事實之認識
    無缺，與確定故意並無不同，進而基此認識「使其發生」或
    「容任其發生（不違背其本意）」。
　⑵被告雖辯稱其係應徵線上博奕之外務人員，惟博弈事業無論
    在國內外均係特許行業，我國除依公益彩券發行條例、運動
    彩券發行條例所允許之公益彩券、運動彩券外，別無任何合
    法之博弈產業，此屬一般常識，佐以被告於警詢時自承「之
    前從事遊藝場的工作」（偵15265卷第16頁），且其行為時
    已滿26歲，顯見被告應有一般智識能力，且有相當社會經驗
    ，就此實無不知之理；又被告於本院審理時對於其所應徵線
    上博奕公司之營業地址、聯絡電話為何均毫無所悉，僅透過
    LINE與「滿堂紅」聯繫，復不知其等之確實姓名、年籍等資
    料，甚交付提領款項之地點竟亦非在公司（本院金訴卷第19
    9至201頁），此即與其先前應徵遊藝場需面試，顯有不同，
    實難認被告斯時會毫無懷疑。
　⑶又按諸常理，正常、合法之企業，若欲收取客戶之匯款，直
    接提供其帳戶予客戶即可，此不僅可節省勞費、留存金流證
    明，更可避免發生款項經手多人而遭侵吞等不測風險，縱委
    託他人收受款項，因款項有遭侵占之風險，通常委任人與受
    任人間須具高度信任關係始可能為之，而此種信賴關係實非
    透過數通電話即可輕易建立。本件被告既與同案被告張瀞文
    、「滿堂紅」等人互不相識，亦非至親好友，雙方在無任何
    信賴基礎之情形下，張瀞文願將被告所稱「賭資」交付予毫
    不認識之被告，且無任何收據為證；而「滿堂紅」則需承擔
    上開金錢恐遭被告侵吞之風險，且以現今詐欺集團分工細膩
    ，行事亦相當謹慎，詐欺集團派遣前往實際從事收受、交付
    等傳遞款項任務之人，關乎詐欺所得能否順利得手，且因遭
    警查獲或銀行通報之風險甚高，參與傳遞款項之人必須隨時
    觀察環境變化以採取應變措施，否則取款現場如有突發狀況
    ，指揮者即不易對該不知內情之人下達指令，將導致詐騙計
    畫功敗垂成，如參與者對不法情節毫不知情，甚至將款項私
    吞，抑或在現場發現上下游係從事違法之詐騙工作，更有可
    能為自保而向檢警或銀行人員舉發，導致詐騙計畫功虧一簣
    ，則詐欺集團指揮之人非但無法領得詐欺所得，甚且牽連集
    團其他成員，是詐欺集團實無可能派遣對其行為可能涉及犯
    罪行為一事毫無所悉之人，擔任傳遞款項之工作，此益徵被
    告對「滿堂紅」及其所屬詐欺集團成員之詐欺行為應非毫無
    所悉，是被告就所收取、轉交之款項為犯罪不法所得一情，
    應該有所預見或認識甚明。
　⑷再被告收受車手即張瀞文交付之款項後，旋將款項交付予「
    滿堂紅」指定之人，顯見被告所稱「博奕公司」並非無人可
    外出收受款項，而收受款項如此簡單之事，由「滿堂紅」或
    其指定向被告收款之人直接向張瀞文收取，甚至要求張瀞文
    匯款至公司帳戶即可，又何須額外支付報酬委託被告代為收
    受，此情亦顯不合理，徵諸上開收受款項方式顯甚為輾轉、
    隱晦，若非為掩飾不法行徑，以避免偵查機關藉由金融機構
    匯款紀錄，而追緝其等真實身分，「博奕公司」當無另外出
    資僱請被告為此行為之必要。又被告於本院審理時供稱其報
    酬為其收取款項之5% （本院金訴卷第203頁，本案可獲得12
    ,300元之報酬），然其工作內容既僅有等候指示收取款項及
    轉交他人，按理應知悉其所從事為不需基本技能，耗費之時
    間、勞力成本甚低，可見其付出之勞力、時間與獲得之報酬
    顯不相當，衡諸常情，若非需要有他人出面代為收付款項以
    製造查緝斷點，實無必要花費高額薪資聘請他人專門從事此
    種工作；參以被告於本院審理時自陳係高中畢業（本院金訴
    卷第202頁），在此之前從事遊藝場之工作等詞，顯見其乃
    一智識正常之成年人，並非毫無工作經驗、或屬與社會隔絕
    而無常識之人，其應可知悉其於本案付出之勞力與所收取之
    報酬不成比例，一般正常企業經營者應無可能僅因收取款項
    轉交他人，即給予優渥之薪水。況且，被告與指示其收取款
    項之「滿堂紅」素未謀面，與交款（張瀞文）、收款之上下
    游亦均不認識，收受或交付款項過程亦無收據，且取款、交
    款地點非在「博奕公司」內，被告參與其中，應可知悉此等
    工作如無違法，「滿堂紅」大可自行出面取款或指定匯款，
    縱使指示代收，亦無多次輾轉傳遞之必要，何必徒耗成本支
    付被告薪資？被告對於其收受款項屬不法所得，應有所懷疑
    ，再加上政府多年來對於防範電話詐騙之宣導不遺餘力，是
    被告對於其可能係擔任詐欺集團向車手收受款項一節，顯有
    預見之可能，惟其卻為貪圖報酬，依「滿堂紅」之指示收受
    車手交付之款項，並將款項交付「滿堂紅」指定之人，顯然
    抱持縱使所收受之款項為詐欺款項仍按指示收受、交付予其
    他人，亦不違反其本意之不確定故意，至為明確。
　⑸被告依上開方式向張瀞文收取款項，客觀上實已該當於掩飾
    特定犯罪所得去向之行為要件，且被告對於上情既有認識，
    卻仍依詐欺集團成員之指示為上開行為，被告顯有掩飾特定
    犯罪所得去向之洗錢之不確定故意，客觀上亦有隱匿該犯罪
    所得去向之行為，依上開說明，自屬洗錢防制法第2條第2 
    款所規範之洗錢行為無訛。是以被告辯稱不知所參與者為詐
    欺集團，不構成詐欺取財、洗錢犯行云云，委無足採。再本
    案除被告外，尚有同案被告張瀞文，以及被告依「滿堂紅」
    之指示將款項轉交給不知名之人，足認本案至少有3人以上
    共犯本案犯行，且為被告主觀上所知悉。
　㈢綜上，本案事證明確，被告上開犯行，堪予認定。　　
三、論罪科刑：
　㈠核被告上開所為，係犯刑法第339條之4第1項第2款之三人以
    上共同詐欺取財罪、洗錢防制法第14條第1項之一般洗錢罪
    。
　㈡被告就上開犯行，與張瀞文、「滿堂紅」及其所屬詐欺集團
    成員間，有犯意聯絡、行為分擔，應論以共同正犯。被告係
    以一行為同時觸犯三人以上共同詐欺取財罪、一般洗錢罪為
    想像競合犯，依刑法第55條前段規定，均應從一重之三人以
    上共同詐欺取財罪處斷。　
　㈢爰審酌被告正值年輕，非無謀生能力，僅為貪圖優渥報酬，
    即應允擔任收取車手交付款項之角色，再將款項交付予「滿
    堂紅」指定之人，製造金流斷點，使上開詐欺所得之來源及
    去向難以追查，促成該集團詐騙告訴人取財之犯行，不僅侵
    害告訴人之財產法益，更嚴重影響社會秩序、破壞人際間信
    賴關係，所為實屬不該；兼衡其於本案犯行分工參與程度上
    ，僅是擔任收水之工作，無具體事證顯示其係該犯罪團體之
    主謀或主要獲利者，亦非直接向告訴人施行詐術之人，尚非
    處於詐欺集團核心地位，復與告訴人達成和解，有調解筆錄
    （本院金訴卷第69、70頁）存卷可參，暨其於本院審理時自
    陳高中畢業之智識程度，目前工作是打掃公司之人力派遣，
    月薪約3萬2千元，未婚，家裡有兩個弟弟，無需靠其撫養的
    人之家庭經濟狀況（本院金訴卷第202頁），犯後未能坦然
    面對等一切情狀，量處如主文所示之刑，以示懲戒。末查，
    被告前因公共危險案件，經臺灣臺中地方法院以110年度中
    交簡字第2355號判決判處有期徒刑2月，有卷存臺灣高等法
    院被告前案紀錄表（本院金訴卷第206頁）可參，是其既曾
    因故意犯罪，受有期徒刑以上刑之宣告，即與緩刑要件不合
    ，自無從為緩刑（或緩刑附條件）之諭知，併此陳明。
　㈣被告於本院審理時自陳報酬為其收取款項之5%（本院金訴卷
    第203頁），而同案張瀞文交予被告之金額為24萬6千元，業
    如前所認定，是被告獲取之報酬為12,300元，上開報酬為其
    犯罪所得，本應依刑法第38條之1第1項之規定予以宣告沒收
    ，惟考量被告已與告訴人達成調解，現正分期清償中，業如
    前述，被告目前已清償之款項遠高於其獲取之報酬，有卷存
    本院公務電話紀錄（本院金訴卷第79、187頁）可證，已達
    到沒收制度剝奪被告犯罪所得之立法目的，如於本案仍諭知
    沒收被告上揭犯罪所得，將使被告承受過度之不利益，顯屬
    過苛，爰依刑法第38條之2第2項之規定，不予宣告沒收或追
    徵。
據上論斷，應依刑事訴訟法第299條第1項前段，判決如主文。　
本案經檢察官郭千瑄提起公訴，檢察官林嘉宏到庭執行職務。　
中　　華　　民　　國　　111 　年　　4 　　月　　27　　日
                  刑事第三庭　審判長法  官  蕭文學
　　　　　　　　　                  法  官  李東益
　　　　　　　　　                  法  官  林正忠
以上正本證明與原本無異。
如不服本判決應於收受判決後20日內向本院提出上訴書狀，並應
敘述具體理由。其未敘述上訴理由者，應於上訴期間屆滿後20日
內向本院補提理由書（均須按他造當事人之人數附繕本）「切勿
逕送上級法院」。
因疫情而遲誤不變期間，得向法院聲請回復原狀。
                                    書記官  張佩旻
中　　華　　民　　國　　111 　年　　5 　　月　　2 　　日
附錄本案論罪科刑法條全文：
洗錢防制法第14條
有第2條各款所列洗錢行為者，處7年以下有期徒刑，併科新臺幣
500萬元以下罰金。
前項之未遂犯罰之。
前二項情形，不得科以超過其特定犯罪所定最重本刑之刑。

刑法第339條之4
犯第339條詐欺罪而有下列情形之一者，處1年以上7年以下有期
徒刑，得併科1百萬元以下罰金：
一、冒用政府機關或公務員名義犯之。
二、三人以上共同犯之。
三、以廣播電視、電子通訊、網際網路或其他媒體等傳播工具，
    對公眾散布而犯之。
前項之未遂犯罰之。